【裁判字號】    95,中簡上,399
【裁判日期】    951102
【裁判案由】    違反動產擔保交易法
【裁判全文】
臺灣臺中地方法院刑事判決           95年度中簡上字第399號
上  訴  人
即  被  告  甲○○
上列被告因違反動產擔保交易法案件，不服本院臺中簡易庭於民
國95年 6月19日以95年度中簡字第1441號所為第一審簡易判決（
聲請案號：95年度偵字第2762號），提起上訴，本院管轄第二審
之合議庭判決如下：
    主  文
上訴駁回。
    犯罪事實
一、甲○○於民國92年12月26日，以動產擔保交易附條件買賣之
    方式，向「奇異資融股份有限公司」購買車號5479- HT號之
    三陽現代ELANTRA自用小客車1部，並向交通部公路總局臺中
    區監理所完成動產擔保交易附條件買賣之設定登記（惟車輛
    仍經登記於甲○○名下），為動產擔保交易之債務人，雙方
    並約定分期總價金為新臺幣（下同）49萬8432元，分48期給
    付，以每月為1期，每期給付1萬0384元，標的物存放地點為
    臺中市南屯區○○○○街129號 6樓之3，在價金未付清之前，
    標的物之所有權仍屬奇異資融股份有限公司所有，甲○○僅
    得依約占有使用，不得任意遷移、出賣、出質或為其他處分
    。詎甲○○在取得該自用小客車後，因經商失敗，經濟困難
    ，僅付款 7期，餘款（42萬5744元）即拒不給付，復基於意
    圖為自己不法之利益，於停止繳款（93年8月25日）後約1、
    2 個月某日，將該應屬「奇異資融股份有限公司」擔保之自
    用小客車質押予臺中市○○路上之「正大當舖」，而向「正
    大當舖」借得17萬元，致使奇異資融股份有限公司因追索無
    著而受有損害。
二、案經奇異資融股份有限公司訴由臺灣臺中地方法院檢察署檢
    察官偵查後，聲請以簡易判決處刑。
    理  由
一、訊據被告甲○○固坦承有於上開時、地，以動產擔保交易附
    條件買賣之方式，向奇異資融股份有限公司購得自用小客車
    1 部，同時辦理完成動產擔保交易附條件買賣之設定登記後
    ，因經商失敗，經濟困難，僅給付 7期之分期款，餘款即未
    再清償，且於停止繳款後約1、2個月某日，將該自用小客車
    留於「正大當舖」之門口，而向「正大當舖」借得17萬元之
    事實，惟矢口否認有何違反動產擔保交易法之犯行，辯稱：
    伊係因遭詐騙，經商失敗，生活困難，而無法繼續繳款，並
    非故意不清償欠款，且伊於向當舖借款之時，並非必須留車
    ，係伊主動將車輛留於當鋪門口；伊主觀上並無違反動產交
    易法之犯意云云。惟查，被告之上開犯罪事實，除據其就事
    實之經過情形，已為部分之自白不諱外，並據證人即告訴代
    理人吳寶彩於檢察事務官詢問中，證、指述甚詳（依刑事訴
    訟法第 159條之5第2項之規定，具有證據能力），並有告訴
    人奇異資融股份有限公司提出之汽車新領牌照登記書、動產
    擔保交易附條件買賣設定登記申請書、附條件買賣契約書、
    專案外訪協尋單、存證信函、付款紀錄查詢表各影本 1份、
    相片2張及本院依職權查得之5479-HT號汽車車籍查詢資料等
    在卷可佐。被告雖以前詞置辯，然該自用小客車，既經其以
    動產擔保交易附條件買賣之方式，向告訴人所購得，且分期
    款尚未繳清，無論依契約明定之條款或依其年齡、自稱曾經
    經商之經歷觀之，對於該自用小客車仍屬告訴人之擔保品，
    不得擅自以遷移、出賣或出質等方式，處分該自用小客車等
    情，自無法解為不知，其竟因向「正大當舖」借款17萬元之
    緣故，將該車留於「正大當鋪」，無論其係出於主動或被動
    ，均已與動產擔保交易法第38條「動產擔保交易之債務人，
    意圖不法之利益，將標的物‧‧‧出質‧‧‧，致生損害於
    債權人」之主、客觀構成要件合致，其辯稱：並無違反動產
    擔保交易法之意圖云云，要無可採。而其雖係因經商失敗，
    經濟困難，而為本案之犯行，然此亦不足以阻卻其行為之違
    法性與罪責。是綜上所述，本件事證明確，被告犯行堪以認
    定。
二、核被告甲○○所為，係犯動產擔保交易法第38條之動產擔保
    交易之債務人，意圖不法之利益，將標的物出質，致生損害
    於債權人罪。而按被告行為後，刑法第41條第 1項前段關於
    易科罰金之規定，業自原規定之「犯最重本刑為五年以下有
    期徒刑以下之刑之罪，而受六個月以下有期徒刑或拘役之宣
    告，因身體、教育、職業、家庭之關係或其他正當事由，執
    行顯有困難者，得以一元以上三元以下折算一日，易科罰金
    」（另依修正前罰金罰鍰提高標準條例第 2條之規定，提高
    為以1百倍折算1日），修正為「犯最重本刑為五年以下有期
    徒刑以下之刑之罪，而受六個月以下有期徒刑或拘役之宣告
    ，得以新臺幣一千元、二千元或三千元折算一日，易科罰金
    」，並自95年7月1日起施行。比較新舊法之規定，新法之規
    定並無更有利於被告之情形存在，是於量處被告 6個月以下
    之有期徒刑或拘役刑時，自應依刑法第2條第1項前段之規定
    ，適用被告行為時之法律即修正前刑法第41條第 1項前段之
    規定，諭知易科罰金之折算標準。原審因於審酌刑法第57條
    所定各款之情形後，依動產擔保交易法第38條、刑法第11條
    前段、（修正前）第41條第 1項前段、罰金罰鍰提高標準條
    例第1條前段、（修正前）第2條之規定，認定被告成立犯罪
    ，並量處3月之有期徒刑，同時諭知以銀元3百元折算 1日之
    易科罰金折算標準，雖就易科罰金折算標準之部分，未及比
    較新舊法，惟就其最後應適用被告行為時之法律以定其易科
    罰金之折算標準言，結果仍無不同，是原審之認事、用法經
    核並無任何違誤之處，量刑亦稱妥適。被告猶執前詞提起本
    件上訴指摘原判決不當，求為撤銷改判，並無理由，應予駁
    回。
據上論斷，應依刑事訴訟法第455條之1第3項、第368條，判決如
主文。
本案經檢察官乙○○到庭執行職務。
中    華    民    國    95    年    11    月    2     日
                臺灣臺中地方法院刑事第六庭
                    審判長法  官  簡 源 希
                          法  官  林 念 祖
                          法  官  鄧 敏 雄
上正本證明與原本無異
不得上訴
                          書記官  黃 士 益
中    華    民    國    95    年    11    月    22    日
附錄本案論罪科刑法條全文：
動產擔保交易法第38條
動產擔保交易之債務人，意圖不法之利益，將標的物遷移、出賣
、出質、移轉、抵押或為其他處分，致生損害於債權人者，處 3
年以下有期徒刑、拘役或科或併科6000元以下之罰金。


司法院資訊處製作；財團法人民間司法改革基金會備份。
